臺灣臺中地方法院民事判決
110年度簡上字第429號
上  訴  人  鄉林建設事業股份有限公司

法定代理人  賴正鎰  
訴訟代理人  陳炳坤  
            林栢仙  
被上訴人    劉瑋修  

訴訟代理人  洪家駿律師
複代理人    陳昭伊律師
            楊承頤律師
            許立功律師
上列當事人間損害賠償事件，上訴人對於中華民國110年6月3日
本院臺中簡易庭108年度中簡字第2958號第一審判決提起上訴，
本院合議庭於111年10月14日言詞辯論終結，茲判決如下：
    主      文
原判決關於命上訴人給付被上訴人逾新臺幣貳拾陸萬貳仟捌佰貳
拾參元本息暨該部分假執行之宣告，與訴訟費用之裁判均廢棄。
上開廢棄部分，被上訴人在第一審之訴及假執行之聲請均駁回。
其餘上訴駁回。
第一審、第二審訴訟費用，由上訴人負擔十分之六，餘由被上訴
人負擔。
    事實及理由
一、被上訴人主張：
(一)被上訴人前於民國104年2月17日向上訴人購買位於鄉林皇居
    社區大樓（下稱系爭社區）之門牌號碼臺中市○○區○○○道0段
    000號3樓之1房屋（下稱系爭房屋），並給付價金新臺幣（
    下同）3300萬元。上訴人則擔保系爭房屋無滲漏水及龜裂傾
    斜之情形。詎與系爭房屋同棟大樓之門牌號碼臺中市○○區○○
    ○道0段000號4樓之3房屋（下稱4樓之3房屋）於107年11月27
    日裝修時，因上訴人埋設於系爭房屋與4樓之3房屋間樓地板
    內之給水、排水系統（下稱系爭水管）設計或施工不當，竟
    於試水壓時發生爆管情形，導致樓下之系爭房屋天花板、系
    統廚具出現滲漏水而受有損害，其中天花板修復費用為新臺
    幣（下同）1萬5000元，如附表所示廚具修復費用為42萬883
    6元，合計為44萬3836元。為此，爰依民法第227條第2項、
    第184條第1項之規定，擇一請求上訴人負損害賠償責任等語
    。
(二)於本院補陳及對上訴人抗辯所為之陳述：
　　如附表所示之廚具所受之損害如應計算折舊，因效能並無隨
    時間急遽遞減之情形，應以平均法計算較為妥適等語。
二、上訴人則以：系爭社區共有448戶，上訴人所採用之給水、
    排水系統之設計及建材品質均屬相同，施工裝設程序亦無差
    異，而4樓之3房屋自103年4月11日交屋後，至107年11月27
    日試水壓時止，已逾4年7個月，系爭水管未曾發生任何問題
    ，4樓之3房屋雖於試水壓時爆管，導致系爭房屋之天花板、
    系統廚具因滲漏水受有損害，惟原審亦未詳查是否係因溫差
    、地震等不可抗力因素減弱水管可承載之水壓，鑑定機關亦
    未能鑑定爆管原因，無從認定上訴人建造系爭房屋時就系爭
    水管之設計施工究竟有何不當。此外，被上訴人所提出估價
    單顯係以新品換舊品，應依行政院主計總處財物標準分類什
    項設備分類明細表之最低使用年限（詳如附表所示）予以計
    算折舊等語資為抗辯。
三、原審經審酌兩造所提出之攻擊防禦方法後，判命上訴人應給
    付被上訴人44萬3836元，及自108年6月13日起至清償日止，
    按週年利率百分之5計算之利息。上訴人不服，提起上訴，
    並聲明：（一）原判決不利於上訴人部分廢棄。（二）上開
    廢棄部分，被上訴人於第一審之訴及假執行之聲請均駁回。
    被上訴人則聲明：上訴駁回。
四、本件經使兩造整理並協議簡化爭點如下（參本院卷第124至1
    25頁）：
(一)兩造不爭執之事實：
  ⒈被上訴人前於104年2月17日向上訴人購買系爭房屋，4樓之3
    房屋於107年11月27日進行試水壓工程時，造成埋設於系爭
    房屋與4樓之3房屋間樓地板內之給水、排水系統發生破裂（
    下稱系爭水管），致系爭房屋天花板及系統廚具因漏水而受
    有損害。
  ⒉系爭水管、系爭房屋、4樓之3房屋均係由上訴人設計、施作
    ，上訴人於103年4月11日交付4樓之3房屋予第三人時，4樓
    之3房屋為毛胚屋，其內並無任何裝修、接管。
  ⒊系爭房屋天花板因漏水需支出修復費用1萬5000元。
  ⒋系爭房屋內系統廚具折舊起算日為106年8月31日。
(二)兩造爭執之事項：
  ⒈被上訴人主張上訴人應就系爭水管之破裂負瑕疵擔保責任，
    有無理由？
  ⒉被上訴人主張因系爭水管破裂致其受有如附表所示之損害，
    有無理由？
  ⒊上訴人抗辯如附表所示之廚具應計算折舊，有無理由？
五、得心證之理由：　
(一)被上訴人主張前於104年2月17日向上訴人購買系爭房屋，4
    樓之3房屋於107年11月27日進行試水壓工程時，造成埋設於
    系爭房屋與4樓之3房屋間樓地板內之系爭水管破裂，致系爭
    房屋天花板及系統廚具因漏水而受有損害，被上訴人並支出
    如附表所示之廚具修繕費用42萬8836元及天花板修繕費用1
    萬5000元等情，為上訴人所不爭執，並有上訴人不爭執真正
    之報價單可憑（參不爭執事項⒈、⒊、原審卷第29頁、本院卷
    第226頁），應堪採信。
(二)按因可歸責於債務人之事由，致為不完全給付者，債權人得依關於給付遲延或給付不能之規定行使其權利。因不完全給付而生前項以外之損害者，債權人並得請求賠償。民法第227條定有明文。再按物之瑕疵係指存在於物之缺點而言。凡依通常交易觀念，或依當事人之決定，認為物應具備之價值、效用或品質而不具備者，即為物有瑕疵。出賣人依民法第354條第1項規定，自負有擔保其物依民法第373條之規定危險移轉於買受人時，無滅失或減少其價值之瑕疵，亦無滅失或減少其通常效用，或契約預定效用之瑕疵。買賣標的物如係特定物，於契約成立前已發生瑕疵，而出賣人於締約時，因故意或過失未告知該瑕疵於買受人，而買受人不知有瑕疵仍為購買者，則出賣人所為給付之內容不符合債務本旨，即應負不完全給付之債務不履行責任（最高法院94年台上字第1112號判決要旨參照）。又在債務不履行，債務人所以應負損害賠償責任，係以有可歸責之事由存在為要件。故債權人苟證明債之關係存在，債權人因債務人不履行債務（給付不能、給付遲延或不完全給付）而受損害，即得請求債務人負債務不履行責任，如債務人抗辯損害之發生為不可歸責於債務人之事由所致，即應由其負舉證責任，如未能舉證證明，自不能免責（最高法院82年度台上字第267號裁判要旨參照）。查：上訴人所交付之系爭水管既於4樓之3房屋試水壓時即發生破損，顯不具其應有之效用或品質，則被上訴人向上訴人購買系爭房屋時，系爭房屋因已有系爭水管之瑕疵，上訴人復未舉證證明系爭水管之瑕疵不可歸責於上訴人，則被上訴人不知有瑕疵仍為購買，上訴人所為給付之內容顯不符合債務本旨，而應負不完全給付之債務不履行責任。是系爭房屋因系爭水管破裂漏水，致系爭房屋廚房天花板及如附表所示之廚具受損，此屬上訴人債務不履行所生之瑕疵結果損害，揆諸上開規定，上訴人自應就被上訴人所受損害負損害賠償之責。上訴人前開辯解，尚與舉證責任有違，實不足採。
(三)惟按損害賠償之基本原則，一方面在於填補被害人之損害，一方面亦同時禁止被害人因而得利，又物被毀損時，被害人依民法第196條請求賠償物被毀損所減少之價額，得以修復費用為估定之標準，但以必要者為限，關於更新零件部分之請求，應扣除按使用年限計算折舊後之費用。查：如附表所示之廚具為106年8月31日所購買安裝完成，為兩造所不爭執（參不爭執事項⒋），茲參酌行政院主計總處財物標準分類什項設備分類明細表，及行政院所頒「固定資產折舊率表」之規定，如附表所示之廚具最低使用年限、每年折舊率詳如附表所示；另依營利事業所得稅查核準則第95條第6項規定「固定資產提列折舊採用定率遞減法者，以1年為計算單位，其使用期間未滿1年者，按實際使用之月數相當於全年之比例計算之，不滿1月者，以1月計」，如附表所示之廚具迄前開107年11月27日漏水時止，已使用1年3月，則依如附表所示之廚具價額扣除折舊後預估修復費用為21萬5323元（計算式詳如附表），是被上訴人得請求之損害賠償金額合計應為26萬2823元（計算式：如附表所示廚具費用21萬5323元＋拆裝施工費3萬2500元＋天花板修復費用1萬5000元＝26萬2823元），逾此部分之請求，則屬無據。至被上訴人雖主張如附表所示之廚具應依平均法計算折舊，惟所得稅法第51條第1項規定「固定資產之折舊方法，以採用平均法、定率遞減法、年數合計法、生產數量法、工作時間法或其他經主管機關核定之折舊方法為準；資產種類繁多者，得分類綜合計算之」，本未排除得依定率遞減法計算固定資產之折舊。且廚具於使用後再轉售之價格，通常均會驟然遽減，使用已逾1年之市場價格更可能相當低落，此為通常之經驗法則，應以採用定率遞減法較接近一般市價行情，是被上訴人此部分主張尚難憑採。
六、綜上所述，被上訴人依據民法第227條第2項之規定，請求上
    訴人給付26萬2823元，及自起訴狀繕本送達翌日即108年6月
    13日（參原審卷第43頁送達證書）起至清償日止，按週年利
    率百分之5計算之法定遲延利息，為有理由，應予准許，逾
    此範圍之請求，為無理由，應予駁回。從而，原審就超過上
    開應予准許部分，為上訴人敗訴之判決，自有未洽，上訴意
    旨指摘原判決此部分不當，求予廢棄改判，為有理由，爰由
    本院廢棄改判如主文第2項所示。至於上開應准許部分，原
    審為上訴人敗訴之判決，並無不合。上訴人仍執陳詞，指摘
    原判決此部分不當，求予廢棄改判，為無理由，應駁回其上
    訴。
七、本件事證已臻明確，兩造其餘之攻擊防禦方法及所提之證據
    ，經本院審酌後，認與判決結果不生影響，爰毋庸一一論述
    ，併此敘明。
八、據上論結，本件上訴為一部有理由、一部無理由。依民事訴
    訟法第436 條之1 第3 項、第450 條、第449 條第1 項、第
    79條，判決如主文。
中　　華　　民　　國　　111 　年　　11　　月　　18　　日
              民事第四庭  審判長  法  官  吳國聖
                                  法  官  吳金玫
                                  法  官  蔡家瑜
以上正本係照原本作成。
本判決不得上訴。
中　　華　　民　　國　　111 　年　　11　　月　　19　　日
                                  書記官  陳科維
附表：(金額：新臺幣)
編號      品項/型號 金額 最低使用年限 折舊率 折舊後金額      計算式（元以下四捨五入） 1 義大利BEST隱藏式排油煙機/P780 ASC 3萬2110元 5年 0.369 1萬8393元 3萬2110元（1－第1年折舊率0.369）（1－第2年1至3月折舊率0.3693/12）＝1萬8393元 2 義大利EFFETI 120CM排油煙機櫃 6萬5625元 6年 0.319 4萬1129元 6萬5625元（1－第1年折舊率0.319）（1－第2年1至3月折舊率0.3193/12）＝4萬1129元 3 義大利EFFETI 90CM底櫃雙抽 8萬2320元   5萬1591元 8萬2320元（1－第1年折舊率0.319）（1－第2年1至3月折舊率0.3193/12）＝5萬1591元 4 義大利EFFETI 90CM底櫃雙抽抽屜燈 1萬2495元   7831元 1萬2495元（1－第1年折舊率0.319）（1－第2年1至3月折舊率0.3193/12）＝7831元 5 義大利EFFETI 60CM底櫃三抽 8萬4315元   5萬2842元 8萬4315元（1－第1年折舊率0.319）（1－第2年1至3月折舊率0.3193/12）＝5萬2842元 6 HITACH水蒸氣烘烤微波爐/MRORBK5500T 4萬3200元 3年 0.536 1萬7359元 4萬3200元（1－第1年折舊率0.536）（1－第2年1至3月折舊率0.5363/12）＝1萬7359元 7 義大利BEST三口瓦斯爐/CH862 3萬4000元   1萬3662元 3萬4000元（1－第1年折舊率0.536）（1－第2年1至3月折舊率0.5363/12）＝1萬3662元 8 義大利BEST烤箱/OV-367 2萬1850元 5年 0.369 1萬2516元 2萬1850元（1－第1年折舊率0.369）（1－第2年1至3月折舊率0.3693/12）＝1萬2516元 9 拆裝施工費 3萬2500元 無折舊    合計  42萬8836元 24萬7823元